臺灣宜蘭地方法院民事裁定
111年度簡抗字第7號
抗  告  人  余阿埤  


相  對  人  林秋徵(即吳阿維之繼承人)

            吳俊霖(即吳阿維之繼承人)

            吳林玉美(即吳阿土之繼承人)

            吳憲霖(即吳阿土之繼承人)

            吳秉祥(即吳阿土之繼承人)

            吳思穎(即吳阿土之繼承人)  

            吳秀琴(即吳阿土之繼承人)

            吳素如(即吳阿土之繼承人)

            吳袁桂英(即吳賓章之繼承人)

            吳佩珊(即吳賓章之繼承人)


            吳怡儒(即吳賓章之繼承人)


兼上三人
訴訟代理人  吳汶宸(即吳賓章之繼承人)

被      告  陳清泉(即吳素美之繼承人)

            陳奕宏(即吳素美之繼承人)


            吳季珍(即吳阿維之繼承人)


            吳秉勳(即吳阿維之繼承人)

            吳佳恩(即吳阿維之繼承人)

            陳鳳嬌(即吳素美之繼承人)

            陳逸臻(即吳素美之繼承人)

兼上五人之
訴訟代理人  陳鳳珠(即吳素美之繼承人)

被      告  陳清輝(即吳枝財之繼承人)

            吳慕龍(即吳枝財之繼承人)

            吳建程(即吳枝財之繼承人)

            林秀緞(即吳枝財之繼承人)

            吳沂宸(即吳枝財之繼承人)

            陳錫山(即吳枝財之繼承人)

            何吳阿菜(即吳枝財之繼承人)

            藍陳綉琴(即吳枝財之繼承人)

            游陳綉英(即吳枝財之繼承人)

            藍秀梅(即吳枝財之繼承人)

            余陳番婆(即余金生之繼承人)

            余春杰(即余金生之繼承人)

            余春榮(即余金生之繼承人)


            余春祈(即余金生之繼承人)

            余春忠(即余金生之繼承人)

            余樹木(即余金生之繼承人)

上列抗告人因與相對人林秋徵等人間塗銷地上權登記等事件，對
於民國111年4月26日本院111年度羅補字第73裁定提起抗告，本
院裁定如下：
    主  文
一、原裁定關於核定訴訟標的價額部分廢棄。
二、本件訴訟標的價額核定為新臺幣（下同）484萬4,360元。
三、抗告費用由相對人負擔。 
    理  由
一、按訴訟標的之價額，由法院核定。核定訴訟標的之價額，以
    起訴時之交易價額為準；無交易價額者，以原告就訴訟標的
    所有之利益為準。以一訴主張數項標的者，其價額合併計算
    之。但所主張之數項標的互相競合或應為選擇者，其訴訟標
    的價額，應依其中價額最高者定之。因地上權涉訟，其價額
    以1 年租金15倍為準；無租金時，以1年所獲可視同租金利
    益之15倍為準；如1年租金或利益之15倍超過其地價者，以
    地價為準，民事訴訟法第77條之1第1項、第2項、第77條之2
     第1項、第77條之4定有明文。又原告起訴請求被告塗銷地
    上權登記，其訴訟標的價額如何核定，端視原告起訴之訴訟
    標的為何而定。如原告基於民法第767條第1項中段關於所有
    物排除妨害之規定，請求塗銷地上權登記，應依上開民事訴
    訟法第77條之1第2項規定，核定其訴訟標的價額；如係基於
    地上權之約定內容為請求，始屬因地上權涉訟，依民事訴訟
    法第77條之4之規定，核定其訴訟標的價額（最高法院101年
    度台抗字第263號裁定意旨參照）。
二、抗告意旨略以：宜蘭縣○○鄉○○○段0000地號土地（下稱系爭
    土地）上如附表編號1至編號3所示地上權設定權利範圍僅記
    載「土地一部」，且前開地上權設立目的為興建建築改良物
    ，是其設定權利範圍應為各地上權之建築改良物面積，原裁
    定逕以系爭土地全部面積（1144.19平方公尺）計算裁判費
    ，顯有違誤，爰提起抗告，請求廢棄原裁定等語。
三、經查，抗告人對林秋徵等36人起訴請求塗銷地上權登記等事
    件，先位聲明為：㈠被告吳阿維、吳林阿梅、吳阿土、吳賓
    章、陳吳素美應分別將設定在系爭土地上如附表編號1之地
    上權登記予以塗銷。㈡被告吳枝財之全體繼承人應就系爭土
    地上如附表編號2之地上權辦理繼承登記後予以塗銷。㈢被告
    余金生之全體繼承人應就系爭土地上如附表編號3之地上權
    辦理繼承登記後予以塗銷。是抗告人起訴先位聲明係依民法
    第767條第1項規定為請求，訴訟標的價額應依抗告人請求塗
    銷地上權權利範圍之土地價值為計算。而上開地上權設定權
    利範圍均記載「土地一部」，且設定目的為興建建築改良物
    ，有土地登記舊簿、地上權設定契約書、他項權利登記聲請
    書及其理由書在卷可佐（見本院卷第119至157頁），故其設
    定權利範圍應以建物使用土地面積計算。查本件附表編號1
    地上權之建物面積為「建積37坪33勺（約123.41平方公尺）
    」，附表編號2地上權之建物面積為「建積18坪6合6勺（約6
    1.69平方公尺）」、附表編號3地上權之建物之面積為「建
    積建坪33坪9合1勺（約112.1平方公尺）」，有建物所有權
    繼承證明聲請書（見原審卷第99頁）、建築改良物情形填報
    表在卷可稽（見原審卷第115頁、本院卷第111頁、第127頁
    ），故核定此部分訴訟標的價額為484萬4,360元【計算式：
    （地上權設定權利範圍123.41平方公尺＋112.1平方公尺＋61.
    69平方公尺）×土地公告現值16300元/平方公尺＝0000000元
    ）；至於抗告人備位聲明部分，請求㈠附表編號1之地上權應
    予終止，被告吳阿維、吳林阿梅、吳阿土、吳賓章、陳吳素
    美應分別將附表編號1地上權登記予以塗銷。㈡附表編號2之
    地上權應予終止，被告吳枝財之全體繼承人應就附表編號2
    之地上權辦理繼承登記後予以塗銷。㈢附表編號3之地上權應
    予終止，被告余金生之全體繼承人應就附表編號3之地上權
    辦理繼承登記後予以塗銷等情，此係依民法第833條之1為請
    求，故按附表編號1至編號3地上權地租，以1年租金之15倍
    為訴訟標的價額，故備位之訴之訴訟標的價額為26萬9,828
    元【計算式：（年租15元＋年租37.5元＋設定權利範圍112.1
    平方公尺×系爭土地每平方公尺申報地價1600元×10%）×15倍
    ＝269828元，元以下四捨五入】。故抗告人就本件訴訟標的
    價額，應依先、備位聲明之最高者即484萬4,360元定之。
四、綜上，本件關於抗告人請求林秋徵等塗銷系爭地上權登記之
    訴訟標的價額為484萬4,360元，原裁定核定為1865萬297元
    ，容有未洽。從而，抗告意旨指摘原裁定不當，為有理由，
    爰由本院予以廢棄，裁定如主文第2項所示。又原裁定關於
    上開核定訴訟標的價額部分既經廢棄，原裁定命補繳裁判費
    部分即失所附麗，應由原法院另為適法之處理，附此敘明。
五、據上論結，本件抗告為有理由，裁定如主文。 
中　　華　　民　　國　　111 　年　　9 　　月　　22　　日
                    民事庭審判長法　官　伍偉華
                                法  官  黃淑芳
                                法  官  蔡仁昭
以上正本係照原本作成。
本裁定除以適用法規顯有錯誤為理由，並經本院許可外，不得再
抗告。如提起再抗告，應於收受後10日內委任律師為訴訟代理人
向本院提出再抗告狀。並繳納再抗告費新台幣1,000元。
中　　華　　民　　國　　111 　年　　9 　　月　　22　　日
                                書記官  劉婉玉
附表：
編號 土地 地號 登記 地上權人 權利 範圍 設定 權利範圍 存續 期間 地租 1 宜蘭縣○○鄉○○○段0000地號 吳阿維 5分之1 土地一部 空白 年租15元   吳林阿梅 5分之1 土地一部 空白 年租15元   吳阿土 5分之1 土地一部 空白 年租15元   吳賓章 5分之1 土地一部 空白 年租15元   陳吳素美 5分之1 土地一部 空白 年租15元 2  吳枝財 1分之1 土地一部 空白 年租37.5元 3  余金生 1分之1 土地一部 拾個年 依土地法以申報地價年息10%計算租金）